臺灣板橋地方法院交通事件裁定　　　　　　　　　　　九十三年度交聲字第七四號
　　原處分機關　交通部公路總局臺北區監理所
　　異　議　人
　　即受處分人　甲○○
右列異議人因違反道路交通管理處罰條例案件，對於交通部公路總局臺北區監理所九
十二年十二月十五日所為之北監自裁字裁00－000000000號裁決處分（原
舉發案號：交通部公路局臺北區監理所九十二年八月十八日北監字第四０００一三九
二九號），聲明異議，本院裁定如左：
    主  文
原處分撤銷。
甲○○汽車駕駛人，使用註銷之駕駛執照駕駛小型車，處罰鍰新臺幣陸仟元。駕駛執
照（駕照號碼：Ｚ000000000號）扣繳之。
    理  由
一、原處分意旨略以：異議人即受處分人甲○○於民國（下同）九十二年八月十日三
    時五十二分許，駕駛車牌號碼五Ｓ－七八八八號自用小客車行經國道三號公路北
    向一０九公里處時，為國道公路警察局第六隊執勤員警以公警局交字第Ｚ000
    00000號違規通知單當場舉發超速違規。惟經查，異議人之駕照，前已因駕
    駛ＦＰ－一五六一號車「酒後駕車經酒測值為每公升零點三三毫克」違規，遭警
    舉發第Ｃ00000000號違規案，經原處分機關於九十一年十一月二十七日
    逕行註銷駕照在案，故依道路交通管理處罰條例第二十一條第一項第二款、第九
    十二條及違反道路交通管理事件統一裁罰基準及處理細則第六條第二項及第七十
    二條規定，對異議人九十二年八月十日三時五十二分許之駕車行為，原處份機關
    於九十二年八月十八日以北監字第四０００一三九二九號違規單，對異議人逕行
    舉發「領有機腳踏車駕駛執照駕駛小型車」之違規，並於九十二年十二月十五日
    以北監自裁字裁00－000000000號裁決處分罰鍰新臺幣（下同）一萬
    二千元。
二、異議意旨略以：異議人於九十二年八月十日三時五十二分許，駕駛車牌號碼五Ｓ
    －七八八八號自用小客車行經國道三號公路北向一０九公里處時，因超速違規為
    內政部警政署國道公路警察局第六隊執勤員警當場舉發，並開具超速違規之舉發
    違反道路交通管理事件通知單一紙，異議人服從取締，亦於前開舉發違反道路交
    通管理事件通知單上簽名，但後來又收到加罰之舉發違反道路交通管理事件通知
    單一紙，違規事項為：「領有機器腳踏車駕駛執照駕駛小型車」，異議人不服，
    爰依法聲明異議等語。
三、按道路交通管理處罰條例第二十一條第一項第二款、第六款、第四項分別規定：
    「汽車駕駛人，有左列情形之一者，處新臺幣六千元以上一萬二千元以下罰鍰，
    並當場禁止其駕駛及扣留其車輛牌照：‧‧‧二、持機器腳踏車駕駛執照，駕駛
    聯結車、大客車、大貨車或小型車者。」、「六、使用註銷之駕駛執照駕駛小型
    車或機器腳踏車者。」、「第一項第五款、第六款之駕駛執照，均應扣繳之；第
    七款並吊銷其駕駛執照」。又違反道路交通管理事件統一裁罰基準及處理細則第
    七十二條規定：「汽車所有人、駕駛人違反道路交通管理行為，經執行吊扣、吊
    銷汽車牌照或駕駛執照或經逕行註銷其汽車牌照、駕駛執照而不繳交到案者，公
    路主管或警察機關發現仍繼續駕駛或行駛者，應依本條例第十二條或第二十一條
    之規定處理。」。再按同條例第六十五條第一項第一款、第二款規定：「汽車所
    有人、駕駛人違反道路交通管理，經主管機關裁決後逾十五日未向管轄地方法院
    聲明異議，或其聲明異議經法院裁定確定，而不依裁決或裁定繳納罰鍰或不繳送
    汽車牌照、駕駛執照者，依左列規定處理之：一、經處分吊銷汽車牌照或駕駛執
    照者，由公路主管機關逕行註銷。二、經處分吊扣汽車牌照或駕駛執照者，按其
    吊扣期間加倍處分；仍不依限期繳送汽車牌照或駕駛執照者，吊銷其汽車牌照或
    駕駛執照。」、第六十七條第三項規定：「汽車駕駛人，曾依本條例其他各條規
    定吊銷駕駛執照者，一年內不得考領駕駛執照」。
四、經查：
（一）本件異議人甲○○駕駛車牌號碼五Ｓ－七八八八號自用小客車，於九十二年八
      月十日三時五十二分許，行經國道三號公路北向一０九公里處，因超速違規（
      未於本件聲明異議）經國道公路警察局第六隊執勤員警依道路交通管理處罰條
      例第三十三條舉發，有內政部警政署國道公路警察局公警局交字第Ｚ0000
      0000號舉發違反道路交通管理事件通知單（下稱舉發通知單）影本一件在
      卷可稽，且異議人於本院訊問中亦坦承：「我當時是因為開車超速被罰，我也
      服從取締簽名」等語，是異議人於九十二年八月十日三時五十二分許，有駕駛
      自用小客車之事實，應堪認定。
（二）惟
    (1)異議人前於九十一年二月十八日因酒精濃度超過規定標準駕車之違規案件，經
      交通部公路總局臺北區監理所北監五字第裁四０－Ｃ00000000號違反
      道路交通管理事件裁決書，裁決異議人罰鍰二萬七千元，並吊扣駕駛執照十二
      個月，罰鍰和駕駛執照限於九十一年七月三日前繳納、繳送。上開罰鍰和駕駛
      執照逾期不繳納、繳送，自九十一年七月四日起易處吊扣駕駛執照二十七個月
      ，並限於九十一年七月十八日前繳納。九十一年七月十八日前未繳送駕駛執照
      者，自九十一年七月十九日起易處吊銷，並逕行註銷駕駛執照。駕駛執照吊（
      註）銷後，自九十一年七月十九日起一年內不得重新考領駕駛執照。異議人不
      服前開裁決而向本院聲明異議，惟於本院九十一年交聲字第九九三號案件九十
      一年七月十五日審理中，當庭撤回其異議（見本院九十一年交聲字第九九三號
      卷九十一年七月十五日訊問筆錄），業經本院調閱九十一年交聲字第九九三號
      卷查明屬實，並有本院九十一年九月四日板院通刑切九一交九九三字第三九一
      三九號交通事件執行通知單（裁定主文：異議撤回）在卷可稽。
    (2)交通部公路總局臺北區監理所依據前開執行通知單，以九十一年九月十三日第
      00－000－0－0000九號函知異議人，請異議人於九十一年十月十一
      日前持駕駛執照正本及二萬七千元逕向該所到案辦理，並吊扣駕照一年，逾期
      依原裁決書處罰主文第二項所定期間（十五日為區間），順延各階段處分至最
      重處分等語，該函並已於九十一年九月十九日送達於異議人，有交通部公路總
      局臺北區監理所九十一年九月十三日第00－000－0－0000九號函、
      郵件送達回執影本各一紙在卷可佐。又異議人未依限辦理，所持普通小型車駕
      照（駕照號碼：Ｚ000000000號）業於九十一年七月十九日遭易處逕
      行註銷處分在案，且其於九十二年間並無重行考領駕駛執照之紀錄（停考期間
      ：九十一年七月十九日起至九十二年七月十八日止），有交通部公路總局臺北
      區監理所函一紙附卷可參。足見本件違規發生時（九十二年八月十日），異議
      人所持有之普通小型車駕駛執照已遭註銷，且尚未考領新駕駛執照。
（三）異議人於本院訊問中雖辯稱：有因為酒測，駕照被吊扣過一年，但於九十二年
      六、七月時已為重考領取新的駕照云云，然經本院當庭勘驗異議人提出之駕駛
      執照，該駕照係「重型機車駕照」，而非汽車駕駛執照。異議人雖即改稱：汽
      車駕照與行照放在一起，未帶在身上云云，並於九十三年二月十八日另行郵寄
      補提出其汽車駕駛執照影本一件附於本院卷內，惟經核該駕駛執照影本之發照
      日期為九十年八月十六日，有效日期為九十七年四月二十九日，顯係在其前案
      駕駛執照經註銷暨停考期間（九十一年七月十九日起至九十二年七月十八日止
      ）前所取得之駕駛執照，是異議人提出之上開汽車駕駛執照，並非其於停考期
      間屆滿後重新考取之駕駛執照，異議人上開所辯，尚無足採。從而，異議人於
      本件違規時既未領取新的駕駛執照，其於違規當時並未持有有效之汽車駕駛執
      照駕駛車輛之事實，應堪認定。
（四）按違反道路交通管理事件統一裁罰基準及處理細則第十六條規定：「交通勤務
      警察或依法執行交通稽查任務人員舉發違反道路交通管理事件，應當場查記車
      輛牌照及駕駛人之駕駛執照號碼（或身分證統一號碼），除依前條規定應代保
      管其物件者外，經驗明並填製通知單後，即將執照發還之。」；又道路交通管
      理處罰條例第二十五條第三款規定：「汽車駕駛人，有左列情形之一者，處新
      臺幣三百元以上六百元以下罰鍰，並責令補辦登記、補照、換照或禁止駕駛：
      ‧‧‧三、駕駛車輛未隨身攜帶駕駛執照者」。是執行取締交通違規任務之警
      員於舉發違規事件時，應即要求駕駛人出示駕駛執照，以供查驗，若駕駛人未
      能出示駕駛執照，執勤之警員應當場另依道路交通管理處罰條例第二十五條第
      三款為舉發。惟查，本件異議人於九十二年八月十日三時五十二分因超速違規
      當場遭警舉發時，員警僅舉發超速違規，並未另行舉發「駕駛車輛未隨身攜帶
      駕駛執照」，自堪認舉發當時，異議人應確有提出駕駛執照供員警查驗。且異
      議人於本院訊問中自承：「我當時是因為開車超速被罰，我也服從取締並簽名
      ，後來過來幾天收到一張裁決書說我拿機車駕照開小型車，但當天我有拿我汽
      車駕照給警察看，不是拿機車駕照。」等語（見本院審理卷九十三年二月十二
      日訊問筆錄），足見異議人於超速違規當時，應係使用業經逕行註銷之汽車駕
      駛執照駕駛小型車，而非持機器腳踏車駕駛執照駕駛小型車之事實，亦堪認定
      。
（五）綜上所述，異議人有於九十二年八月十日使用註銷之汽車駕駛執照駕駛小型車
      之事實，應堪認定，自應依道路交通管理處罰條例第二十一條第一項第六款處
      罰，然原處分機關依道路交通管理處罰條例第二十一條第一項第二款裁處，其
      適用法規顯然有誤，是異議人聲明異議雖無理由，惟原處分既有前揭瑕疵，爰
      裁定將原處分撤銷，並自為裁罰如主文所示，用期適法。
五、據上論斷，應依道路交通案件處理辦法第二十條前段，裁定如主文。
中      華      民      國    九十三    年      三      月     十九     日
                                  臺灣板橋地方法院交通法庭
                                          法  官  白光華
右正本證明與原本無異。
如不服本裁定，應於送達後五日內，向本院提出抗告狀。
                                          書記官  陳靜怡
中      華      民      國    九十三    年      三      月     十九     日
